【裁判字號】    97,易,2521
【裁判日期】    970804
【裁判案由】    偽造文書
【裁判全文】
臺灣臺中地方法院刑事判決              97年度易字第2521號
公  訴  人  臺灣臺中地方法院檢察署檢察官
被      告  甲○○
選任辯護人  許桂挺律師
            胡修齊律師
上列被告因偽造文書案件，經檢察官提起公訴（96年度偵字第24
716號），本院判決如下：
    主    文
甲○○犯行使偽造特種文書罪，處有期徒刑貳月，如易科罰金，
以新臺幣壹仟元折算壹日；減為有期徒刑壹月，如易科罰金，以
新臺幣壹仟元折算壹日；偽造之「臺灣高鐵員工識別證」壹張沒
收。又犯行使偽造特種文書罪，處有期徒刑貳月，如易科罰金，
以新臺幣壹仟元折算壹日；偽造之「臺灣高鐵員工識別證」壹張
沒收。又犯行使偽造特種文書罪，處有期徒刑貳月，如易科罰金
，以新臺幣壹仟元折算壹日；偽造之「臺灣高鐵員工識別證」壹
張沒收。應執行有期徒刑月，如易科罰金，以新臺幣壹仟元折
算壹日；偽造之「臺灣高鐵員工識別證」壹張沒收。
    犯罪事實
一、甲○○前於民國78年至84年間，先後因犯公共危險罪、詐欺
    取財罪、槍砲彈藥刀械管制條例案件、懲治盜匪條例案件、
    恐嚇取財罪、詐欺取財罪、誣告罪、妨害名譽案件等，分別
    經法院判處（部分案件並經宣告減刑）有期徒刑7月、1年、
    2月、13年、10月、10月、1年3月、2月等確定在案，迭經合
    併定其應執行之刑及接續執行後，於90年11月16日假釋出監
    付保護管束，現仍於假釋期間中。
二、甲○○自96年3月10日起至同年4月2日止，受僱於鑫興小客
    車租賃有限公司（下稱鑫興公司），擔任該公司承包臺灣高
    速鐵路股份有限公司（下稱臺灣高鐵）轉運中心接駁業務之
    司機職務，詎其竟基於行使偽造特種文書之各別犯意，先於
    不詳時間、地點，以不詳方式偽造用以表示其本人受僱擔任
    臺灣高鐵督察長一職之臺灣高鐵員工識別證一張後（未據扣
    案），再先後於離職後之96年4月20日、同年5月28日及同年
    6月6日，分別在臺中市○○○路86號鑫興公司營業處、臺中
    縣烏日鄉○○路828號臺灣高鐵烏日基地保全室及高雄縣鳳
    山市○○路之某餐廳內等處，分別向詹燕莉、薛明華及張巧
    玲等人出示上開偽造之臺灣高鐵員工識別證，並聲稱其受僱
    擔任臺灣高鐵督察長一職，而以此方式行使上開偽造之特種
    文書共計三次，而足以生損害於臺灣高鐵對於人員管理之正
    確性及他人對於臺灣高鐵企業管理及企業形象之信賴性。
三、案經臺灣高鐵委由告訴代理人簡勇君訴由臺中縣警察局烏日
    分局報請臺灣臺中地方法院檢察署檢察官偵查起訴。
    理    由
一、訊據被告甲○○矢口否認有何行使偽造特種文書之犯行，辯
    稱：伊根本沒有起訴書所記載之該張偽造之臺灣高鐵員工識
    別證，伊也沒有偽造行使的動機云云。選任辯護人則為其辯
    護稱：被告並無偽造臺灣高鐵員工識別證之動機，亦無任何
    用以行騙之事實，證人詹燕莉、薛明華及張巧玲既對於被告
    於案發期間所擔任之職務有所瞭解，被告不可能對渠三人騙
    稱受僱擔任臺灣高鐵督察長一事，足見證人三人所為之證述
    違反常情，且所謂之偽造之臺灣高鐵員工識別證未據扣案，
    該識別證之外觀為何尚有不明，是否業已該當特種文書，亦
    非無疑，請諭知被告無罪之判決。
二、經查：
  (一)被告上開犯行，分別經證人詹燕莉（即鑫興公司中區聯絡人
    ）於偵查中具結證稱：「... 被告最後一次來我們公司位在
    工業區一路86號營業處是在96年4月20日，當天他是來領取3
    、4月份之薪資，我是依據被告來請款的紀錄，所以記得是
    這個時間，被告說他已經在臺灣高鐵工作了，並出示臺灣高
    鐵的員工識別證，就是類似臺灣高鐵所核發的識別證，因為
    我們常與臺灣高鐵有業務往來，被告從胸口拿出識別證在我
    面前晃一下，我看到形狀類似、顏色是橘色，與臺灣高鐵識
    別證一樣，識別證上也有被告之相片... 被告說他在高鐵擔
    任督察長，被告只有對我提示過這一次... 後來是臺灣高鐵
    的人找我，我才知道有這件事情... 」等語、證人薛明華（
    即天鷹保全公司派駐臺灣高鐵烏日基地之保全員）於偵查中
    具結證稱：「... 我曾看過被告出示臺灣高鐵員工識別證，
    是在96年5月28日中午12時至下午1時左右，在臺灣高鐵烏日
    基地大門旁的保全室，我看見被告胸前有吊掛證件，顯示是
    督察長職務，證件上有被告之相片和督察長三個字，字體是
    黑色，我當天負責換證，所以我對高鐵的證件很熟悉，我乍
    看之下認為是臺灣高鐵的員工識別證，被告說他升任臺灣高
    鐵督察長，被告說要去抓一些偷搭高鐵的員工，被告來保全
    室秀完證件後，就開車離去... 我之前就見過被告很多次，
    因為他曾是鑫興公司的接駁司機，隔天我跑去問高鐵員工到
    底有無督察長及被告這個人，該高鐵員工表示並無督察長一
    職，所以我就去和組長報告，確認證件是假的... 」等語、
    證人張巧玲（即臺灣高鐵公司服勤員）於偵查中具結證稱：
    「... 被告是我在高鐵的同事江恆萱的男朋友... 當時江恆
    萱與被告來高雄，順道來找我，我們就在鳳山火車站的懷舊
    餐廳見面，當天我有問江恆萱：『甲○○是否妳的男朋友？
    』，江恆萱說：『是』，之後被告就從他左邊口袋拿出該偽
    造之員工識別證，跟我們高鐵的員工識別證一樣，用我們的
    套子及掛鍊，上面還有寫督察長三個字... 給我看完後，被
    告就將證件放回口袋... 我有問被告是否在高鐵工作，他說
    是... 當天是96年6月6日... 但我後來上網查發現臺灣高鐵
    沒有督察長一職... 」等語明確在卷（詳偵卷第7至8頁），
    且有告訴代理人簡勇君提出之刑事告發狀及於偵查中之指述
    互可參佐，而檢察官於偵查中訊問上開證人之同時，亦已傳
    喚被告使之在場，並賦予被告當場行使詰問權之機會，本院
    復查無有何顯不可信之情況，故依刑事訴訟法第159條之1第
    2項之規定，上開證人於偵查中之證述，均具有證據能力，
    合先敘明；其次，被告於偵查中業已供稱：與告訴代理人簡
    勇君、證人詹燕莉、薛明華及張巧玲等人均無嫌隙或糾紛等
    語（詳偵卷第61頁），復於本院審理時陳稱：伊與證人薛明
    華及張巧玲無任何不愉快的經驗，但與證人詹燕莉曾因離職
    一事有不愉快等語（詳本院卷第22頁），是則證人薛明華、
    張巧玲既與被告無任何嫌隙或糾紛，理應無刻意設詞誣陷被
    告而使自身陷於觸犯誣告罪嫌之道理，至於被告主觀上縱認
    因離職一事而與證人詹燕莉間或有摩擦，惟核諸告訴代理人
    所指述之本案發現始末及證人詹燕莉前開證述內容，可知證
    人詹燕莉係於臺灣高鐵主動介入調查本案後，始基於被動之
    地位接受臺灣高鐵公司派員查訪，而非由證人詹燕莉主動向
    臺灣高鐵檢舉或向有權偵查機關告發本案，且若證人詹燕莉
    刻意設詞誣陷被告，即不無使自身陷於觸犯誣告罪嫌之可能
    ，衡諸上開各情，堪信證人詹燕莉並無假藉本案蓄意陷害被
    告之情形；基此，上開證人所為之各該證述，既無顯然違背
    事理常情之處，復互核一致可供映佐，故渠等上開證述，均
    堪採信，被告空言否認犯行，即難認有據。
  (二)再者，各該證人基於職務關係，均與臺灣高鐵有一定程度之
    業務接觸，業如前述，渠等對於臺灣高鐵所製發之正式員工
    識別證均有一定程度之熟悉度，故渠等關於親眼所見被告所
    持用之偽造高鐵員工識別證所為之描述，自具有相當之可信
    性；雖本案偽造之臺灣高鐵員工識別證未據扣案，然依據各
    該證人對於渠等分別所見被告所行使之偽造臺灣高鐵員工識
    別證所為之描述可知：該偽造之員工識別證之尺寸、顏色、
    規格均與真正識別證相同，其為直式，上方有橘色特徵，貼
    有被告之相片，右下角則有臺灣高鐵之圖樣與文字（按係由
    「橘色流線長、短條紋五條及灰色流線短條紋四條」及「臺
    灣高鐵‧TAIWAN HIGH SPEED RAIL」黑色字體所組成），是
    該偽造之員工識別證上既已有用以表彰臺灣高鐵公司之圖樣
    與文字，且版面組成及相片、文字等配置部位均與真正員工
    識別證相同，當已具有表彰該員工識別證上所顯示之相片與
    姓名之人，為受僱於臺灣高鐵擔任一定職務之意思，而屬於
    關於服務之特種文書甚明。是選任辯護人以系爭偽造之臺灣
    高鐵員工識別證未據扣案，進而爭執並未該當特種文書一節
    ，亦難認有據。此外，被告及其選任辯護人固執稱被告並無
    偽造之動機一節，然查，依據上開證人之證述內容，已可得
    悉被告歷次行使該偽造之臺灣高鐵員工識別證，其目的不乏
    向前雇主、同站員工及女友同事誇耀、炫耀之用意，縱令被
    告真實之犯罪動機存於其主觀意識之中，不易為外人輕易窺
    知察覺，又縱令本案尚查無證據顯示被告另有持該偽造之臺
    灣高鐵員工識別證作為向第三人為詐欺取財或其他犯罪行為
    之工具，然均尚不足以對於本案積極證據及被告行使偽造特
    種文書犯行之認定產生合理之懷疑，是被告及其選任辯護人
    前揭辯詞，亦不足以作為對被告有利認定之依據。
  (三)綜上所述，被告前揭所辯及選任辯護人前開辯護意旨，均不
    足採信；本件事證明確，被告上開犯行，均堪以認定，應依
    法論科。
三、核被告甲○○所為，係犯刑法第216條、第212條之行使偽造
    特種文書罪。其偽造不實之臺灣高鐵員工識別證之低度行為
    ，應為行使之高度行為所吸收，不另論罪。被告先後三次行
    使偽造特種文書之犯行，犯意各別，應分論併罰。爰審酌被
    告前於78年至84年間，先後因犯公共危險罪、詐欺取財罪、
    槍砲彈藥刀械管制條例案件、懲治盜匪條例案件、恐嚇取財
    罪、詐欺取財罪、誣告罪、妨害名譽案件等，分別經法院判
    處（部分案件並經宣告減刑）有期徒刑7月、1年、2月、13
    年、10月、10月、1年3月、2月等確定在案，迭經合併定其
    應執行之刑及接續執行後，於90年11月16日假釋出監付保護
    管束，現仍於假釋期間中，其素行欠佳，有臺灣高等法院被
    告前案紀錄表可按，其恣意行使偽造之臺灣高鐵員工識別證
    ，非但足以生損害於臺灣高鐵對於人員管理之正確性，亦足
    以生損害於他人對於臺灣高鐵之企業管理及企業形象之信賴
    性，雖其犯罪手段尚稱平和，然其否認犯行之犯後態度不佳
    ，暨其智識程度及生活狀況等一切情狀，各量處如主文所示
    之刑，並分別諭知易科罰金之折算標準。又查，被告於96年
    4月20日向證人詹燕莉所為之上開行使偽造特種文書犯行，
    其犯罪時間在96年4月24日以前，且查無中華民國九十六年
    罪犯減刑條例所列不予減刑之情形，合於同條例第2條第1項
    第3款減刑條件，應依同條例第7條之規定，減其宣告刑二分
    之一如主文所示，並諭知易科罰金之折算標準後，再與其餘
    不應減刑之罪所處之刑，合併定其應執行刑，並諭知易科罰
    金之折算標準。末查，本案偽造之「臺灣高鐵員工識別證」
    一張雖未據扣案，然依據上開證人證述情節，堪認為被告所
    有，且為供其犯本案所用之物，既無證據證明業已滅失，本
    院認為仍有依刑法第38條第1項第2款宣告沒收之必要，爰併
    予宣告沒收之。
四、據上論斷，應依刑事訴訟法第299條第1項前段，刑法第216
    條、第212條、第41條第1項前段、第51條第5款、第38條第1
    項第2款，刑法施行法第1條之1，中華民國九十六年罪犯減
    刑條例第2條第1項第3款、第7條、第9條、第11條，判決如
    主文。
中    華    民    國    97    年    8     月    4     日
                    刑事第十二庭  法  官  廖慧如
以上正本證明與原本無異
如不服本判決，應於收受送達後10日內向本院提出上訴書狀（應
敘述具體理由並附繕本）。
上訴書狀如未敘述理由，應於上訴期間屆滿後20日內補提理由書
於本院。
                                  書記官  張宏清
中    華    民    國    97    年    8     月    4     日
附錄本案論罪科刑法條全文：
中華民國刑法第216條
行使第210條至第215條之文書者，依偽造、變造文書或登載不實
事項或使登載不實事項之規定處斷。
中華民國刑法第212條
偽造、變造護照、旅券、免許證、特許證及關於品行、能力服務
或其他相類之證書、介紹書，足以生損害於公眾或他人者，處1
年以下有期徒刑、拘役或3百元以下罰金。


司法院資訊處製作；財團法人民間司法改革基金會備份。
